臺灣板橋地方法院刑事判決　　　　　　100 年度選訴字第6 號
公　訴　人　台灣板橋地方法院檢察署檢察官
被　　　告　吳銘振
　　　　　　蔡盡忠
　　　　　　林素珠
共　　　同
選任辯護人　吳仟翼律師
上列被告因違反公職人員選舉罷免法案件，經檢察官提起公訴（
99年度選偵字第28號），本院判決如下：
    主      文
吳銘振共同對於有投票權之人，交付賄賂，而約其投票權為一定
之行使，累犯，處有期徒刑貳年，褫奪公權貳年，扣案現金新台
幣陸仟伍佰元與蔡盡忠、林素珠連帶沒收之。
蔡盡忠共同對於有投票權之人，交付賄賂，而約其投票權為一定
之行使，處有期徒刑壹年拾月，褫奪公權貳年，緩刑肆年，並應
向公庫支付新台幣陸萬元，扣案現金新台幣陸仟伍百元與吳銘振
、林素珠連帶沒收之。
林素珠共同對於有投票權之人，交付賄賂，而約其投票權為一定
之行使，處有期徒刑壹年捌月，褫奪公權貳年，緩刑肆年，扣案
現金新台幣陸仟伍佰元與吳銘振、蔡盡忠連帶沒收之。
    事      實
一、吳銘振前曾於民國98年間，因賭博案件，經本院以98年度簡
    字第1979號判決處有期徒刑三月確定，於98年8 月13日易科
    罰金執行完畢。其因時常前往蔡盡忠、林素珠夫婦在台北縣
    板橋市（現改制為新北市板橋區○○○街111 號前經營之鹽
    酥雞攤購買食物，而與其夫婦素有交情。吳銘振因支持廖裕
    德參選第一屆新北市板橋區市議員選舉，明知選舉應本於公
    正、公平與正確，詎為求讓廖裕德當選勝選，仍與蔡盡忠二
    人、及與蔡盡忠、林素珠三人，共同基於對有投票權人行賄
    之單一犯意，接續為下列犯行：
（一）先由蔡盡忠於99年10月10日，向吳銘振告知其友人張麗娟
      家中有板橋區市議員投票權人五人，吳銘振即交付新台幣
      （下同）二千五百元予蔡盡忠，蔡盡忠旋於99年10月中旬
      某日，前往友人張麗娟位於新北市○○區○○街109 號經
      營之攤位前，向張麗娟行求每票五百元之賄賂，期約張麗
      娟及家人共五人於99年11月27日投票日時支持廖裕德，張
      麗娟允諾後，蔡盡忠即交付現金二千五百元予張麗娟。
（二）繼由蔡盡忠於99年10月25日，向吳銘振告知其友人王振傳
      、王振勳家中各有板橋區市議員投票權人四人，吳銘振即
      交付四千元予蔡盡忠，蔡盡忠旋於99年11月1 日，前往友
      人王振勳位於新北市○○區○○街132 號對面經營之攤位
      前，向王振勳行求每票五百元之賄賂，期約王振勳及家人
      共四人於99年11月27日投票日時支持廖裕德，王振勳允諾
      後，蔡盡忠即交付現金二千元予王振勳。
（三）蔡盡忠再於99年11月1 日，指示有犯意聯絡之林素珠，由
      林素珠於99年11月1 日，前往友人王振傳位於新北市○○
      區○○街113 號經營之攤位前，向王振傳行求每票五百元
      之賄賂，期約王振傳及家人共四人於99年11月27日投票日
      時支持廖裕德，王振傳允諾後，林素珠即交付現金二千元
      予王振傳（張麗娟、王振勳、王振傳等三人涉犯投票受賄
      罪嫌，經檢察官為緩起訴處分在案）。
    嗣於99年11月9 日，經檢察官指揮台北縣政府警察局警員，
    前往新北市○○區○○路二段153 巷5 弄8 號蔡盡忠、林素
    珠夫婦住處執行搜索，扣得廖裕德競選宣傳單23紙，並同步
    拘提王振勳、王振傳、張麗娟等人到案，經渠等主動繳回賄
    款合計六千五百元。
二、案經新北市政府警察局移送台灣板橋地方法院檢察署檢察官
    偵查起訴。
    理      由
一、本案認定犯罪事實所用之證據，經檢察官、被告吳銘振、蔡
    盡忠、林素珠三人、辯護人於本院審理時同意將該等證據資
    料列為證據調查，本院審酌上開證據資料作成時之情況，並
    無不適當之情形，且證明力並未明顯偏低，依刑事訴訟法第
    159 條之5 第1 項規定，均應具有證據能力。
二、上揭事實，業據被告吳銘振、蔡盡忠二人於偵查及本院審理
    時自白犯行，被告林素珠亦於本院審理時坦承不諱，並經證
    人張麗娟、王振勳、王振傳等人於警詢及偵查時證述明確，
    復有前開競選宣傳單、賄款現金六千五百元等扣案可佐。足
    認被告三人自白核與事實相符，應堪採信。本案事證明確，
    被告三人犯行，均堪認定。
三、論罪部分：
（一）關於被告吳銘振是否符合公職人員選舉罷免法第99條第5
      項前段在偵查中自白之減刑規定：
  １、按犯第一項或第二項之罪，在偵查中自白者，減輕其刑；
      因而查獲候選人為正犯或共犯者，減輕或免除其刑，公職
      人員選舉罷免法第99條第5 項定有明文。次按所謂自白，
      乃被告對自己犯罪事實之全部或一部之供述之謂，被告所
      供述者，不必限於構成要件該當事實，即除供述構成要件
      該當事實之外，另外主張違法阻卻事由或責任阻卻事由，
      猶不失為自白；自白係針對被嫌疑為犯罪之事實陳述，不
      包括該事實之法律評價，與協商程序中一併為法律評價之
      認罪，並不相同。被告或犯罪嫌疑人在偵查中，若可認為
      已對自己被疑為犯罪之事實是認，縱對於該行為在刑法上
      之評價尚有主張，仍無礙於此項法定減刑事由之成立（最
      高法院93年度台上字第2870號、98年度台上字第448 號判
      決意旨參照）。另公職人員選舉罷免法第99條第5 項規定
      犯同條第1 項投票行賄、第2 項預備投票行賄之罪，於偵
      查中若自白者，減輕其刑，倘因而進一步查獲候選人為正
      犯或共犯者，則可減輕或免除其刑。其減輕或免除刑罰之
      前提要件，固與上揭證人保護法之規定互有差異，然綜觀
      該法條第5 項前、後段規定，自白犯罪須於偵查中為之，
      始得減輕，而據以進一步查獲候選人犯罪者並可免罰，其
      旨非僅為鼓勵被告自新，更在促使投票行賄者於犯罪經起
      訴前，刑事訴訟程序初啟之偵查階段，即自白犯罪，俾職
      司偵查之公務員因而掌握調查犯罪之先機甚明，此助益偵
      查、追訴犯罪之規範意旨，與證人保護法上開規定並無二
      致（最高法院98年度台上字第928 號號判決意旨參照）。
  ２、查被告吳銘振先於警詢時陳稱：我是用我自己賺的「工錢
      請蔡盡忠夫妻幫助廖裕德能當選」，並未交代他們夫妻幫
      助廖裕德買票賄選，「我是分兩次給他，第一次給他二千
      五百元，第二次給他四千元」等語（見99年度選偵字第28
      號卷第6-8 頁）；次於偵查時供稱：我在蔡盡忠的鹽酥雞
      攤交給他的，我是要蔡盡忠拿錢請他們喝酒或「分給大家
      」，隨便他怎麼做，（檢察官問：根據選罷法99條，你有
      交付賄賂，在偵查中可減輕其刑，是否知悉？）我知道，
      但是我沒有幫助別人賄選的意思，我不知道我的這個作為
      ，會害這麼多人，我拿六千五百元給蔡盡忠，叫他請別人
      吃東西或分給他們等語（見99年度選偵字第28號卷第89、
      98頁）。是綜合被告吳銘振於警詢及偵查時之供述，被告
      吳銘振於偵查中業已坦承有交付六千五百元予被告蔡盡忠
      ，目的在於幫助廖裕德當選，至被告蔡盡忠係以交付賄賂
      （直接交付現金）、或交付不正利益（如請喝酒、吃飯）
      予該等有投票權之人，此乃委由被告蔡盡忠自行決定投票
      行賄之方式態樣；此觀檢察官於起訴書證據清單及待證事
      實欄，亦引用被告吳銘振於警詢及偵查中之供述，證明被
      告吳銘振於99年10月10日及同年月25日，交付現金共計六
      千五百元予蔡盡忠之事實，並要求其行賄予不詳之人，要
      求其等支持並投票予廖裕德之事實亦明；另審酌公職人員
      選舉罷免法第99條第3 項為鼓勵被告自新，促使投票行賄
      者於犯罪經起訴前，刑事訴訟程序初啟之偵查階段，即自
      白犯罪，俾職司偵查之公務員因而掌握調查犯罪先機之立
      法目的，應從寬認定被告吳銘振已有偵查中自白。
  ３、至被告吳銘振雖另辯稱伊沒有幫助別人賄選的意思云云，
      惟依其供述前後文義觀之，應屬被告吳銘振不再供出其他
      可能涉案之候選人或其他樁腳之詞，此係被告吳銘振無從
      適用同條項後段「因而查獲候選人為正犯或共犯者，減輕
      或免除其刑」規定，不妨害被告吳銘振自白自己投票行賄
      犯行之成立，附此敘明。
（二）核被告吳銘振所為，係犯公職人員選舉罷免法第99條第1
      項之對於有投票權之人，交付賄賂，而約其為一定之行使
      罪。被告吳銘振行求、期約、交付各行為，係屬階段行為
      ，經過行求、期約而最後交付賄賂，應依交付行為處斷（
      最高法院32年非字第28號判例意旨參照）。又被告吳銘振
      與蔡盡忠二人間就前開投票行賄張麗娟、王振勳等犯行，
      及被告吳銘振與蔡盡忠、林素珠三人間就前開投票行賄王
      振傳犯行，分別有犯意聯絡及行為分擔，均為共同正犯。
      至被告吳銘振先後三次投票行賄犯行，主觀上係以單一決
      意，於密接時地所為之接續行為，應論以接續犯之包括一
      罪（最高法院99年度第五次刑事庭會議決議意旨參照）。
      查被告吳銘振有如前所述之前案紀錄，於98年8 月13日易
      科罰金執行完畢，其於受有期徒刑之執行完畢後，五年以
      內故意再犯本案有期徒刑以上之罪，為累犯，應依刑法第
      47條第1 項規定加重其刑。另被告吳銘振在偵查中即自白
      本案犯行，應依公職人員選舉罷免法第99條第5 項前段規
      定減輕其刑，並依刑法第71條第1 項規定先加後減之。
（三）核被告蔡盡忠所為，係犯公職人員選舉罷免法第99條第1
      項之對於有投票權之人，交付賄賂，而約其為一定之行使
      罪。被告蔡盡忠行求、期約、交付各行為，係屬階段行為
      ，經過行求、期約而最後交付賄賂，應依交付行為處斷。
      又被告蔡盡忠與吳銘振二人間就前開投票行賄張麗娟、王
      振勳等犯行、及被告蔡盡忠與吳銘振、林素珠三人間就前
      開投票行賄王振傳犯行，分別有犯意聯絡及行為分擔，均
      為共同正犯。至被告蔡盡忠先後三次投票行賄犯行，主觀
      上係以單一決意，於密接時地所為之接續行為，應論以接
      續犯之包括一罪。另被告蔡盡忠在偵查中即自白本案犯行
      ，應依公職人員選舉罷免法第99條第5 項前段規定減輕其
      刑。
（四）核被告林素珠所為，係犯公職人員選舉罷免法第99條第1
      項之對於有投票權之人，交付賄賂，而約其為一定之行使
      罪。被告林素珠行求、期約、交付各行為，係屬階段行為
      ，經過行求、期約而最後交付賄賂，應依交付行為處斷。
      又被告林素珠與吳銘振、蔡盡忠三人間就前開行賄王振傳
      犯行，有犯意聯絡及行為分擔，為共同正犯。而被告林素
      珠未曾受教育，並不識字，平日協助其夫即被告蔡盡忠經
      營鹽酥雞攤，本案係依被告蔡盡忠指示，為其交付行賄款
      項，次數僅有一次，其犯罪情節非重，對社會之危害非鉅
      ，審酌以上諸情，堪認其犯罪情狀實有值得憫恕之處，若
      科以法定最輕刑度三年以上有期徒刑，猶嫌過重，有傷一
      般國民對法律之情感，爰依刑法第59條規定，酌量減輕其
      刑。
四、爰審酌被告三人各自之素行、犯罪之動機、目的、手段、所
    生危害，及犯罪後均坦承犯行，態度尚屬良好等一切情狀，
    分別量處如主文所示之刑，並依公職人員選舉罷免法第113
    條第3 項規定，宣告褫奪公權二年，以示懲儆。
五、扣案現金六千五百元，係被告三人用以交付之賄賂，不問屬
    於犯人與否，均應依公職人員選舉罷免法第99條第3 項規定
    宣告沒收之（被告三人係共同正犯，應予連帶沒收之，另該
    等賄賂雖已交付張麗娟、王振勳、王振傳等人，惟該三人現
    經檢察官為緩起訴處分在案，檢察官亦係於本案聲請宣告沒
    收，附此敘明）。
六、末查被告蔡盡忠、林素珠二人之素行良好，前未曾因故意犯
    罪受有期徒刑以上刑之宣告，有台灣高等法院被告前案紀錄
    表在卷可稽，其等因一時失慮，偶罹刑典，事後已坦承犯行
    ，尚具悔意，經此偵審程序及刑之宣告，應知警惕，信無再
    犯之虞，本院因認其等所宣告之刑以暫不執行為當，爰依刑
    法第74條第1 項第1 款規定，併予宣告緩刑四年，以啟自新
    。另依被告蔡盡忠犯罪之情節，引用刑法第74條第2 項第4
    款規定，為有負擔之緩刑宣告，命被告蔡盡忠應向公庫支付
    六萬元，以示公允。若被告蔡盡忠不履行此一負擔，且情節
    重大足認原宣告之緩刑難收其預期效果，而有執行刑罰之必
    要者，依刑法第75條之1 第1 項第4 款規定，得撤銷其宣告
    ，附此敘明。
據上論斷，應依刑事訴訟法第299 條第1 項前段，公職人員選舉
罷免法第99條第1 項、第3 項、第5 項前段、第113 條第3 項、
刑法第11條前段、第28條、第47條第1 項、第37條第2 項、第59
條、第74條第1 項第1 款、第2 項第4 款，判決如主文。
本案經檢察官王家春到庭執行職務。
中    華    民    國    100    年    4    月    22    日
            刑事第七庭  審判長法  官  彭全曄
                              法  官  張兆光
                              法  官  林鈺琅
以上正本證明與原本無異。
如不服本判決，應於收受送達後10日內，向本院提出上訴狀，並
應敘述具體理由；其未敘述上訴理由者，應於上訴期間屆滿後20
日內，向本院補提理由書（均須按他造當事人之人數附繕本），
「切勿逕送上級法院」。
                              書記官  鍾惠萍
中    華    民    國    100    年    4    月    22    日
附錄本案論罪科刑法條全文：
公職人員選舉罷免法第99條：
  對於有投票權之人，行求期約或交付賄賂或其他不正利益，而
  約其不行使投票權或為一定之行使者，處三年以上十年以下有
  期徒刑，得併科新台幣一百萬元以上一千萬元以下罰金。
  預備犯前項之罪者，處一年以下有期徒刑。
  預備或用以行求期約或交付之賄賂，不問屬於犯人與否，沒收
  之。
  犯第一項或第二項之罪，於犯罪後六個月內自首者，減輕或免
  除其刑；因而查獲候選人為正犯或共犯者，免除其刑。
  犯第一項或第二項之罪，在偵查中自白者，減輕其刑；因而查
  獲候選人為正犯或共犯者，減輕或免除其刑。
刑法第74條：（緩刑要件）
  受二年以下有期徒刑、拘役或罰金之宣告，而有下列情形之一
  ，認以暫不執行為適當者，得宣告二年以上五年以下之緩刑，
  其期間自裁判確定之日起算：
  一、未曾因故意犯罪受有期徒刑以上刑之宣告者。
  二、前因故意犯罪受有期徒刑以上刑之宣告，執行完畢或赦免
      後，五年以內未曾因故意犯罪受有期徒刑以上刑之宣告者
      。
  緩刑宣告，得斟酌情形，命犯罪行為人為下列各款事項：
  一、向被害人道歉。
  二、立悔過書。
  三、向被害人支付相當數額之財產或非財產上之損害賠償。
  四、向公庫支付一定之金額。
  五、向指定之公益團體、地方自治團體或社區提供四十小時以
      上二百四十小時以下之義務勞務。
  六、完成戒癮治療、精神治療、心理輔導或其他適當之處遇措
      施。
  七、保護被害人安全之必要命令。
  八、預防再犯所為之必要命令。
  前項情形，應附記於判決書內。
  第二項第三款、第四款得為民事強制執行名義。
  緩刑之效力不及於從刑與保安處分之宣告。
刑法第75條：（緩刑宣告之撤銷）
  受緩刑之宣告，而有下列情形之一者，撤銷其宣告：
  一、緩刑期內因故意犯他罪，而在緩刑期內受不得易科罰金之
      有期徒刑以上刑之宣告確定者。
  二、緩刑前因故意犯他罪，而在緩刑期內受不得易科罰金之有
      期徒刑以上刑之宣告確定者。
      前項撤銷之聲請，於判決確定後六月以內為之。
刑法第75-1條：（緩刑宣告之撤銷）
  受緩刑之宣告而有下列情形之一，足認原宣告之緩刑難收其預
  期效果，而有執行刑罰之必要者，得撤銷其宣告：
  一、緩刑前因故意犯他罪，而在緩刑期內受得易科罰金之有期
      徒刑、拘役或罰金之宣告確定者。
  二、緩刑期內因故意犯他罪，而在緩刑期內受得易科罰金之有
      期徒刑、拘役或罰金之宣告確定者。
  三、緩刑期內因過失更犯罪，而在緩刑期內受有期徒刑之宣告
      確定者。
  四、違反第74條第2 項第1 款至第8 款所定負擔情節重大者。
  前條第2 項之規定，於前項第1 款至第3 款情形亦適用之。